【裁判字號】    95,玉易,6
【裁判日期】    950824
【裁判案由】    毀損
【裁判全文】
臺灣花蓮地方法院刑事判決               95年度玉易字第6號
公  訴  人  臺灣花蓮地方法院檢察署檢察官
被      告  閻玉
選任辯護人  陳清華律師
被      告  丁○○
上列被告等因毀損案件，經檢察官聲請簡易判決處刑（94年度偵
字第3759號、95年度偵字第462號），本院認有刑事訴訟法第451
條之1第4項但書之情形，改適用通常程序審理，判決如下：
    主  文
閻玉、丁○○被訴毀損丙○○所有景觀石及蛇紋石部分均無罪
。
閻玉、丁○○被訴毀損戊○○所有景觀石及蛇紋石部分均公訴
不受理。
    理  由
一、聲請簡易判決處刑意旨略以：被告閻玉於民國92年間，向
    本院民事執行處，拍得花蓮縣玉里鎮○○段808、809、810
    、815、823、824號共六筆土地，明知放置於該土地上重約7
    千公噸之觀景石及蛇紋石係丙○○及戊○○二人所有委由乙○○所保管，竟於94年3月8日，命知情之被告丁○○將放置
    在該土地上之景觀石、蛇紋石以卡車載運至玉里鎮龍晟釣蝦
    場及玉里鎮安通溫泉附近道路邊等處棄置，及於94年4月初
    某日，將該土地上之景觀石、蛇紋石以就地掩埋方式處理（
    蒞庭檢察官就犯罪事實已更正如上），足生損害於乙○○，
    因認被告二人涉犯刑法第354條之毀損罪嫌云云。
二、本件檢察官認為被告二人涉有上開毀損罪嫌，係以被告二人
    之自白、告訴人乙○○、證人陳建福、葉素蘭、丙○○、戊○○於警詢及偵查中之證述（被告及辯護人均同意上開證人
    所言作為證據，依刑事訴訟法第159條之5第 1項規定有證據
    能力），並有卷附陳建福所寄之存證信函影本、交通部公路
    總局台北區監理所花蓮監理站94年 2月14日函影本、毀損照
    片18張及現場圖 2張為其依據。訊據被告二人均否認有上開
    毀損犯行，被告閻玉辯稱：其無毀損犯意，僅命被告丁○○以怪手將石頭運走，並於發存證信函後第18天，將上開石
    頭就地掩埋，又以怪手挖石頭，雖多少有磨損痕跡，但並無
    毀損問題等語；被告丁○○則辯稱：其係受僱於老闆閻玉
    ，老闆這樣交代，其就這樣做而已等語。辯護人則主張：被
    害人丙○○係委由乙○○對陳建福提出侵占告訴，並未對被
    告閻玉提出毀損告訴，而告訴人丙○○、戊○○於94年12
    月13日於偵查中提出告訴時，已逾告訴期間，況告訴人丙○○、戊○○於偵查中係指訴被告丁○○將石頭載去賣，亦非
    對毀損部分提出告訴，本件告訴不合法等語。經查：
  (一)無罪部分：（毀損被害人丙○○所有上開石頭部分）
    1.按告訴乃論之罪，告訴人之告訴，祇須指明所告訴之犯罪
      事實及表示希望訴追之意思，即為已足，其所訴之罪名是
      否正確或有無遺漏，在所不問。最高法院73年度台上字第
      5222號著有判例可參。又按告訴乃論之罪，對於共犯之一
      人告訴，其效力及於其他共犯，刑事訴訟法第239條第1項
      前段定有明文。本件被害人丙○○委由乙○○看管其所有
      之上開石頭，乙○○因發現被告丁○○於94年3月8日開挖
      土機將丙○○委其看管之石頭搬到卡車上，並運至龍晟釣
      蝦場旁空地及安通溫泉附近，乃告知被害人丙○○，丙○○因此委託乙○○全權處理，乙○○於是在94年3月16 日
      ，就此事實向警方提出侵占告訴等情，業據告訴人乙○○
      於警詢中指述甚明。揆諸前揭說明，告訴人乙○○既就本
      件被告丁○○擅自挖取丙○○所有石頭運走此事，向警方
      提出告訴，雖所訴罪名與檢察官聲請簡易判決處刑之罪名
      不符，仍屬合法告訴，依法其效力及於共犯即被告閻玉
      。是辯護人主張此部份未經合法告訴云云，自不足取。
    2.次按犯罪事實應依證據認定之，無證據不得認定其犯罪事
      實；不能證明被告犯罪者，應諭知被告無罪之判決，刑事
      訴訟法第154條第2項、第301條第1項分別定有明文。又按
      事實之認定，應憑證據，如未能發現相當證據，或證據不
      足以證明，自不能以推測或擬制之方法，為裁判基礎（最
      高法院40年台上字第86號判例參照）。再者，認定不利於
      被告之事實，須依積極證據，苟積極證據不足為不利於被
      告事實認定時，即應為有利於被告之認定，更不必有何有
      利之證據（最高法院30年上字第816號判例可參）；而所
      謂「積極證據足以為不利被告事實之認定」係指據為訴訟
      上證明之全盤證據資料，在客觀上已達於通常一般之人均
      不致於有所懷疑，而得確信被告確曾犯罪之程度，若未達
      到此一程度，而有合理懷疑之存在時，即無從為有罪之認
      定（最高法院著有76年台上字第4986號判例足佐）。
    3.檢察官雖主張：被害人丙○○所有之石頭為風景石、蛇紋
      石，石頭原來之形狀即為其價值所在，被告二人將被害人
      丙○○之石頭拿去丟，自構成毀損。證人丙○○於本院亦
      證稱：其所有之石頭大部分都是河底的天然石，要做景觀
      石之用，所以要的就是表皮自然等語。然觀之告訴人乙○○所提之照片（見警卷第 31-37頁），實看不出該批石頭
      外形上有何特殊價值之處，亦看不出已因被告二人擅自搬
      運而受損。而經本院函詢台灣區石礦製品工業同業公會石
      材鑑定委員會，該會亦函稱：無法從照片（即乙○○所提
      之上開照片）判斷係何種石頭，至以挖土機搬運或埋於土
      石中是否會減損其價值，須經鑑定始能知曉，本會就原石
      之鑑識，能力恐有不足等情，有該會95年 6月19日（95）
      台石製公字第95222號及95年7月7日（95）台石製字公第9
      5247號函各 1份在卷可參。又依告訴人乙○○於警詢中之
      證詞，丙○○所有之上開石頭自86年間即放置該處。若該
      批石頭之外形是價值之所在，本不須任何修飾處理，即具
      高價，焉可能自86年起至94年被告等將之運走止，均將該
      批石頭放置該處，任由風吹、日曬、雨淋達 8年之久，而
      不怕石頭之價值減損？再者，該批石頭每顆均十分巨大，
      本即以怪走為其搬運方式，被害人丙○○就此亦不否認，
      則被告等以相同方式搬運石頭，焉會構成毀損？是實無證
      據證明被害人丙○○所有之上開石頭已因被告等前揭行為
      而造成價值減損。
    4.至公訴人所提之其餘證據，僅能證明被告二人有擅自搬運
      及掩埋被害人丙○○所有石頭之事實，均無法證明丙○○
      之石頭有因此毀損。綜上，本件依檢察官所舉之證據及本
      院調查證據之結果，均無法認定被告等此部份涉有檢察官
      所指毀損之犯行，揆諸首揭法條及判例意旨，爰就此部分
      為被告二人無罪之諭知。
  (二)不受理部分：（毀損被害人曾慶銘所有上開石頭部分）
    1.按告訴乃論之罪，其告訴應自得為告訴之人知悉犯人之時
      起，於 6個月內為之；又告訴乃論之罪，已逾告訴期間者
      ，應諭知不受理之判決，刑事訴訟法第237條第1項、第30
      3條第3款分別定有明文。
    2.經查：告訴人戊○○於本院證稱：其於94年 3月10幾日知
      悉被告將其石頭拿去掩埋或丟棄，其口頭上有請乙○○處
      理石頭，請他幫其看管，並請乙○○提出侵占及竊盜告訴
      等語。然告訴人乙○○於警詢及偵查中均指稱：係丙○○
      委託其看管景觀石與蛇紋石，石頭為丙○○所有，是丙○○委託其提出告訴等語，隻字未提及告訴人戊○○有委託
      其看管，並提出告訴乙事。而觀之告訴人乙○○於警詢時
      所提出之委託書（見警卷第 3頁）則載明：丙○○委託乙○○處理景觀石、蛇紋石等，戊○○僅為見證人而已。是
      告訴人戊○○所述有委託乙○○提出告訴乙節，並非事實
      。而告訴人戊○○係於94年12月13日，始於偵查中向檢察
      官表示要告被告二人等語。揆諸前揭規定，告訴人戊○○
      提出告訴之際，顯已逾 6個月之告訴期間，自應就此部分
      為不受理之諭知。
據上論斷，應依刑事訴訟法第452條、第301條第1項、第303條第
3款，判決如主文。
本件經檢察官甲○○到庭執行職務。
中    華    民    國    95    年    8     月    24    日
                        臺灣花蓮地方法院刑事第一庭
                              審判長法  官  張健河
                                    法  官  吳韻馨
                                    法  官  李世華
上列正本證明與原本無異。
如對本判決不服，應於送達後10日內，向本院提出上訴狀（應抄
附繕本）告訴人或被害人如對於本判決不服者，應具備理由請求
檢察官上訴，其上訴期間之計算係以檢察官收受判決正本之日期
為準。
                                    書記官  李閔華
中    華    民    國    95    年    8    月    24    日


司法院資訊處製作；財團法人民間司法改革基金會備份。
